【裁判字號】    98,易,3612
【裁判日期】    981030
【裁判案由】    詐欺
【裁判全文】
臺灣臺中地方法院刑事判決              98年度易字第3612號
聲  請  人  臺灣臺中地方法院檢察署檢察官
被      告  戊○○
上列被告因詐欺案件，經檢察官聲請簡易判決處刑（98年度偵緝
字第2108號），本院臺中簡易庭認不宜逕以簡易判決處刑（98年
度中簡字第3486號），爰由刑事庭改依通常程序，判決如下：
    主    文
本件免訴。
    理    由
一、檢察官聲請簡易判決處刑意旨略以：被告戊○○可預見提供
    金融帳戶予他人使用，可能幫助他人實施財產犯罪之用，竟
    基於幫助詐欺取財之不確定犯意，於民國93年2 月11日，在
    不詳地點，以新臺幣（下同）2 、3,000 元之代價，將其所
    申辦之中華郵政大里草湖郵局帳號00000000000000號帳戶之
    存簿及金融卡、密碼，賣給不詳之人，而容任他人以之作為
    詐欺取財之工具。繼該不詳之人與所屬詐欺集團成員基於意
    圖為自己不法所有之犯意聯絡，佯為健保局人員而先後於93
    年2 月20日、21日、23日、27日致電丙○○、丁○○、己○
    ○、乙○○、甲○詐稱：依指示至自動櫃員機前操作即可退
    健保費云云，致使丙○○等5 人陷於錯誤，遂即分別至自動
    櫃員機前依指示操作，先後轉出9,825 元、57,391元、90,8
    55元、99,842元、199,710 元至戊○○所申請之上開帳戶，
    旋即遭詐欺集團成員提領一空，因認被告涉犯刑法第30條第
    1 項、第339 條第1 項之幫助詐欺取財罪嫌等語。
二、按案件曾經判決確定者，應諭知免訴之判決，刑事訴訟法第
    302 條第1 款定有明文。又按訴訟上所謂一事不再理之原則
    ，關於實質上一罪或裁判上一罪，均有其適用；刑事訴訟法
    第303 條第2 款規定已經提起公訴或自訴之案件，在同一法
    院重行起訴者，應諭知不受理之判決，係以已經提起公訴或
    自訴之同一案件尚未經實體上判決確定者為限。如果已經實
    體上判決確定，即應依同法第302 條第1 款諭知免訴之判決
    ，而無諭知不受理之可言，最高法院著有49年臺非字第20號
    及60年臺非字第173 號判例可資參照。
三、查被告前曾基於幫助他人犯罪之不確定故意，於93年1 月13
    日，在其位於臺中縣大里市○○路27號住處，將其所有之合
    作金庫進化分行帳戶（帳號00000000000000000 號）之存摺
    、提款卡及印章等物，交付予真實姓名、年籍均不詳之男子
    。嗣前開不詳人士取得上開帳戶後，遂與其所屬詐騙集團成
    員共同意圖為自己不法之所有，於同日上午10時許，假冒聯
    合信用卡中心客服人員，向黃敏菁謊稱其信用卡紅利點數有
    8000多點，可兌換SOGO百貨公司禮券，因兌換期限已過，需
    撥打00-00000000 號電話與該公司會計部聯絡，黃淑菁不疑
    有他，旋即撥打上開電話詢問相關事宜，由自稱「林淑華」
    之人接聽電話，該「林淑華」要求黃淑菁依其指示操作提款
    機，致黃敏菁陷於錯誤，遂透過高雄市前鎮區○○○ 路6 號
    高雄銀行之自動櫃員機，將帳戶內存款99,999元轉入前開被
    告所提供之帳戶內，致受有財產上之損害，而被告此部分幫
    助詐欺取財犯行，經臺灣臺中地方法院檢察署檢察官偵查終
    結後聲請簡易判決處刑（偵查案號：93年度核退偵字第203
    號），嗣經本院於93年10月7 日以93年度中簡字第2453號刑
    事簡易判決判處有期徒刑3 月（如易科罰金，以銀元300 元
    折算1 日），並於93年11月4 日確定等情，有前開聲請簡易
    判決處刑書、本院刑事簡易判決及臺灣高等法院被告前案紀
    錄表在卷可參（下稱前案）。
四、本件被告行為時，刑法第56條規定：「連續數行為而犯同一
    之罪名者，以1 罪論。但得加重其刑至2 分之1 」，惟被告
    行為後，上開新修正刑法已刪除第56條連續犯之規定，此刪
    除雖非犯罪構成要件之變更，但顯已影響行為人刑罰之法律
    效果，自屬法律有變更，依新法第2 條第1 項規定，比較新
    、舊法結果，倘被告之行為符合刑法連續犯之規定，即應適
    用較有利於被告之行為時法律即舊法論以連續犯。經查，被
    告於本案被訴幫助詐欺犯行之犯罪時間，係在93年2 月11日
    ，與前案幫助詐欺取財罪之出賣帳戶、正犯犯罪之時間（均
    為93年1 月13日），僅相隔近1 個月，是犯罪時間緊接，且
    同係幫助他人詐欺取財，顯係基於概括犯意，觸犯構成要件
    相同之罪名，揆諸前揭說明，是本案與前案應具有修正前刑
    法第56條連續犯之裁判上一罪關係，乃同一案件，同一案件
    既經前案判決確定，應受既判力效力所及，揆諸前揭說明，
    應由本院不經言詞辯論，諭知免訴之判決。
據上論斷，應依刑事訴訟法第452 條、第302 條第1 款、第307
條，判決如主文。
中    華    民    國    98    年    10    月    30    日
                  刑事第十二庭  審判長法  官  楊文廣
                                      法  官  周玉蘭
                                      法  官  劉敏芳
以上正本證明與原本無異。
如不服本判決應於收受判決後10日內向本院提出上訴書狀，並應
敘述具體理由。其未敘述上訴理由者，應於上訴期間屆滿後20日
內向本院補提理由書（均須按他造當事人之人數附繕本）「切勿
逕送上級法院」。
告訴人或被害人對於判決如有不服具備理由請求檢察官上訴者，
其上訴期間之計算係以檢察官收受判決正本之日期為準。
                                      書記官  陳錫威
中    華    民    國    98    年    10    月    30    日


司法院資訊處製作；財團法人民間司法改革基金會備份。
